臺灣嘉義地方法院刑事判決              100年度訴字第816號
公  訴  人  臺灣嘉義地方法院檢察署檢察官
被      告  鐘涵苓
上列被告因違反毒品危害防制條例案件，經檢察官提起公訴（10
0 年度毒偵字第935 號），被告於準備程序中就被訴事實為有罪
之陳述，經本院合議庭裁定由受命法官改依簡式程序審理，判決
如下：
    主  文
鐘涵苓施用第一級毒品，累犯，處有期徒刑陸月，如易科罰金，
以新臺幣壹仟元折算壹日；又施用第二級毒品，累犯，處有期徒
刑貳月，如易科罰金，以新臺幣壹仟元折算壹日。應執行有期徒
刑柒月，如易科罰金，以新臺幣壹仟元折算壹日。
    犯  罪  事  實
一、鐘涵苓前因施用毒品案件，經本院裁定送觀察勒戒，於民國
    90年7 月10日執行完畢。又於上開觀察勒戒執行完畢後5 年
    內，於93年間因施用毒品案件，經本院於94年4 月6 日以94
    年度訴字第13號判決判處應執行有期徒刑1 年確定，於95年
    10月9 日縮短刑期執行完畢。詎仍不知悔改，基於施用第二
    級毒品甲基安非他命（以下簡稱甲基安非他命）之犯意，於
    100 年6 月28日15時許，在其嘉義市○○路71號17樓2 住處
    ，先以燒烤方式，施用甲基安非他命1 次。並於施用甲基安
    非他命後，隨即基於施用海洛因之犯意，於同一地點，以針
    筒注射方式，施用海洛因1 次。嗣經警於100 年6 月29日18
    時許，持本院核發對另案犯罪嫌疑人郭國書之搜索票，前往
    郭國書嘉義市○區○○○路49巷11號住處進行搜索時，因鐘
    涵苓當時在場，於其並非警方執行搜索之對象，不知其涉犯
    上開施用毒品犯罪事實之情形下，鐘涵苓遂於警方對郭國書
    執行搜索前，主動交出其所持有之海洛因2 包、甲基安非他
    命1 包，並於其後製作警詢筆錄時，主動坦承上開施用毒品
    犯行，表示願意接受裁判。另經警採集尿液送驗，檢驗結果
    呈現甲基安非他命、嗎啡及可待因等陽性反應，始悉上情。
二、案經嘉義市政府警察局第二分局報告臺灣嘉義地方法院檢察
    署檢察官偵查起訴。
    理  由
一、本件係經被告鐘涵苓於準備程序當庭表示認罪，而經本院裁
    定以簡式審判程序加以審理，則依據刑事訴訟法第273 條之
    2 、同法第159 條第2 項之規定，不適用傳聞法則有關限制
    證據能力之相關規定，合先敘明。
二、上揭犯罪事實，業據被告於本院警詢、偵查及本院審理中坦
    承不諱；又被告當時經警採尿送驗，其結果呈嗎啡、可待因
    及甲基安非他命陽性反應等情，有臺灣檢驗科技股份有限公
    司濫用藥物尿液檢驗報告（檢體編號為：2B0000000 號）及
    代號與真實姓名對照表等在卷足憑，是被告上揭自白核與事
    實相符，應堪採信。另毒品危害防制條例第20條就施用毒品
    者，祇於「初犯」及「5 年後再犯」2 種情形，有其追訴條
    件之限制，即須於初犯經觀察、勒戒或強制戒治釋放後，5
    年內均無施用毒品之行為，始能認其前所實施之觀察、勒戒
    或強制戒治已足遮斷毒癮，而得於5 年後再犯時，再予適用
    初犯之規定，重行觀察、勒戒等程序。倘5 年內已經再犯，
    被依法追訴處罰，縱其第3 次（或第3 次以上）施用毒品之
    時間在初犯釋放5 年以後，即與「5 年後再犯」之情形有別
    ，且因已於「5 年內再犯」，顯見其再犯率甚高，原實施觀
    察、勒戒或強制戒治，已無法收其實效，而無5 年戒斷期之
    存在，自無再經觀察、勒戒及強制戒治之必要，應得逕行追
    訴處罰（最高法院97年度第5 次刑事庭會議決議參照）。本
    件被告前因施用毒品案件，經本院裁定送觀察勒戒，於90年
    7 月10日執行完畢。又於上開觀察勒戒執行完畢後5 年內，
    於93年間因施用毒品案件，經本院於94年4 月6 日以94年度
    訴字第13號判決判處應執行有期徒刑1 年確定等情，有臺灣
    高等法院被告前案紀錄表1 份附卷可稽。是被告既曾於「5
    年內再犯」，且經法院判處罪刑確定，揆諸上開說明，本件
    被告施用海洛因、甲基安非他命之犯行，雖係於其前受觀察
    勒戒執行完畢釋放5 年後再犯，仍得依毒品危害防制條例第
    23條第2 項之規定，予以追訴處罰。從而，本件事證明確，
    被告施用第一級毒品海洛因、第二級毒品甲基安非他命之犯
    行，洵堪認定，應依法論科。
三、查海洛因、甲基安非他命分別為毒品危害防制條例第2 條第
    2 項第1 款、第2 款所定之第一級、第二級毒品，核被告所
    為，分別係犯毒品危害防制條例第10條第1 項之施用第一級
    毒品罪、同條第2 項之施用第二級毒品罪。被告施用前各持
    有海洛因、甲基安非他命之低度行為，各應為施用之高度行
    為所吸收，不另論罪。其所犯上開2 罪，犯意各別，行為互
    殊，應予分論併罰。另當時係經警於100 年 6月29日18時許
    ，持本院核發對另案犯罪嫌疑人郭國書之搜索票，前往郭國
    書嘉義市○區○○○路49巷11號住處進行搜索時，因被告在
    場，於其並非警方執行搜索之對象，不知其涉犯上開施用毒
    品犯罪事實之情形下，被告遂於警方對郭國書執行搜索前，
    主動交出其所持有之海洛因2 包、甲基安非他命1 包，並於
    其後製作警詢筆錄時，主動坦承上開施用毒品犯行，表示願
    意接受裁判一節，業據被告於警詢、本院準備程序中供稱明
    確（見警卷第3 頁、本院卷第23頁），並有本院辦理刑事案
    件電話記錄查詢表1 紙（本院卷第34頁）、本院100 年度聲
    搜字第754 號搜索票、勘察搜索採證同意書影本各1 張、搜
    索扣押筆錄、扣押物品目錄表各1 份（見警卷第13、14至18
    頁）附卷可稽，足見被告當時並非警方執行搜索之對象，又
    無任何證據足以證明警方當時已掌握被告施用毒品之犯嫌，
    是被告於警方到場對郭國書執行搜索前，交出所持有之海洛
    因、甲基安非他命，並於其後警詢時坦承有上開施用毒品犯
    行，即應與自首要件相合，其上開2 犯行，自均得依刑法第
    62條前段，減輕其刑。又被告因施用毒品案件，經本院於94
    年4 月6 日以94年度訴字第13號判決判處應執行有期徒刑1
    年確定，於95年10月9 日縮短刑期執行完畢等情，業如前述
    ，並有上揭前案紀錄表附卷足參，其受有期徒刑之執行完畢
    後5 年內，故意再犯本件有期徒刑以上之2 罪，均為累犯，
    各應依刑法第47條第1項之規定加重其刑，並均先加重後減
    輕之。爰審酌被告素行非佳，有上揭前案紀錄表在卷可稽，
    且施用毒品後經觀察勒戒，猶未知所警惕，進而再犯本件2
    罪，足見其並未徹底戒除施用毒品，惟念及其於本院審理中
    自承：高職肄業之智識程度，已婚，無小孩，目前為服飾店
    店員，月收入新臺幣2 萬多元，父親過世，母親50歲，目前
    未與母親同住等家庭狀況，及施用毒品本質上係戕害自身健
    康之行為，尚未嚴重破壞社會秩序或侵害他人權益，及被告
    坦承犯行、犯後態度尚屬良好等一切情狀，分別量處如主文
    所示之刑，並定應執行之刑，及均併諭知易科罰金之折算標
    準，以資儆懲。
四、按沒收係屬從刑，倘無主刑，即無所附麗。案內扣押之贓證
    物品，縱屬違禁物，既與判決所認定之犯罪無關，即不能於
    該犯罪諭知之主刑項下，併予宣告沒收無關之違禁物，至檢
    察官應否以另案聲請單獨宣告沒收，要屬另外問題，不容混
    淆（最高法院97年度台非字第582 號判決意旨參照）。查本
    件所扣得上開白色粉末2 包、白色結晶1 包，均分別鑑定為
    含有海洛因、甲基安非他命成分，有卷附高雄市立凱旋醫院
    濫用藥物成品檢驗鑑定書1 紙可證，而均屬違禁物。惟上開
    毒品，均係被告於上開施用海洛因、甲基安非他命犯行後之
    次日即6 月29日凌晨3 、4 時許，另行購得，業據被告於警
    詢、偵查供承不諱（見警卷第5 頁、偵卷第9 頁）。雖被告
    於本院準備程序中改稱：是上開施用毒品犯行後所剩下的等
    語（見本院卷第23頁）。惟經本院質以上開警詢、偵查供述
    ，復改稱：時間太久已經忘了，是那時供述正確等語（見本
    院卷第23頁）。考以被告係6 月29日為警查獲，並於當晚製
    作筆錄，是製作筆錄之時點，距離被告購得上開毒品之時點
    甚為接近，當時之記憶顯然新鮮、清晰，準此，即應以被告
    上開警詢、偵查中所為之供述為準。此外，並無證據證明與
    被告本件施用海洛因、甲基安非他命犯行有關，揆諸上開說
    明，上開所扣得之海洛因2 包、甲基安非他命1 包即無從於
    本案併予宣告沒收，而宜由檢察官另行處理，併敘明之。
據上論斷，應依刑事訴訟法第273 條之1 第1 項、第299 條第1
項前段，毒品危害防制條例第10條第1 項、第2 項，刑法第11條
前段、第47條第1 項、第62條前段、第41條第1 項前段、第8 項
、第51條第5 款，判決如主文。
本案經檢察官徐鈺婷到庭執行職務。
中    華    民    國   100    年    12    月    30    日
                  刑事第六庭    法  官  張志偉
以上正本證明與原本無異。
如不服本判決應於收受判決後10日內向本院提出上訴書狀，並應
敘述具體理由；其未敘述上訴理由者，應於上訴期間屆滿後20日
內向本院補提理由書（均須按他造當事人之人數附繕本）「切勿
逕送上級法院」。
中    華    民    國   100    年    12    月    30    日
                                書記官  張子涵
附錄法條：
毒品危害防制條例第10條
施用第一級毒品者，處6 月以上5 年以下有期徒刑。
施用第二級毒品者，處3 年以下有期徒刑。